臺灣高等法院刑事判決　　　　　　　　　　　　　九十一年度上訴字第一六二二號
　　上　訴　人
　　即　被　告　乙○○
　　指定辯護人　本院甲○
　　上　訴　人
　　即　被　告　丙○○
　　選任辯護人　施正國
右上訴人等因違反毒品危害防制條例案件，不服臺灣板橋地方法院九十年度重訴字第
五０號，中華民國九十一年三月二十八日及九十一年五月九日第一審判決（起訴案號
：臺灣板橋地方法院檢察署九十年度偵字第一八五一一號）提起上訴，本院判決如左
：
    主  文
上訴駁回。
    事  實
一、乙○○曾於民國八十一年四月二十八日因違反麻醉藥品管理條例案件，經台灣士
    林地方法院以八十一年度訴字第二五九號判處有期徒刑六年十月，八十一年六月
    一日判決確定，於八十三年十月三日因縮短刑期假釋出監，嗣因另犯他案經撤銷
    假釋，應執行殘刑四年一月五日；又因違反麻醉藥品管理條例案件，經台灣臺北
    地方法院於八十四年三月三十日以八十三年度訴字第三一一四號判處有期徒刑六
    年，案經確定，及於八十四年七月四日因施用麻醉藥品案件，經台灣板橋地方法
    院以八十四年度易字第二八五三號判處有期徒刑七月，八十四年六月二十四日判
    決確定，二罪合併應執行有期徒刑六年五月，於八十九年二月三日因縮短刑期假
    釋出監，縮刑期滿日期為九十四年三月十二日不構成累犯；丙○○前因違反麻醉
    藥品管理條例案件，經本院於八十四年二月十六日以八十三年度上訴字六五四七
    號判處有期徒刑五年二月，八十四年五月一日判決確定，又因施用第二級毒品案
    件，經法院判處有期徒刑六月，案經確定，二罪經本院於八十四年五月三十一日
    以八十四年度聲字第八八三號合併定其應執行之刑為有期徒刑五年六月，於八十
    五年四月二十六日因縮短刑期假釋出監，並於八十八年八月二十二日執行完畢，
    仍不知悔改。乙○○與丙○○二人皆明知安非他命係政府列管之第二級毒品，不
    得非法持有、販賣，竟共同基於販賣牟利之犯意聯絡，乙○○、丙○○分別出資
    新台幣（下同）一百一十萬元、與十萬元，集資購買安非他命，推由乙○○於九
    十年十月二十九日與九十年十月三十日六時許，在台北縣中和市○○路九號十樓
    三十五室乙○○住處，分別以一公斤安非他命五十萬元及一公斤安非他命七十萬
    元之價格（因安非命純度及成分不同，故價格不同），向綽號「阿榮」之成年男
    子，購得重量均各約為一公斤之第二級毒品安非他命（實際重量如附表二、編號
    一所示〈一公斤五十萬元部分〉，及附表一所示加計附表二、編號二至編號三十
    三所示〈一公斤七十萬元部分〉），乙○○並自行購買分裝袋，將所購得之安非
    他命（七十萬元部分）分裝如附表一、及附表二、編號二至三十三所示重量之安
    非他命三十六包，欲轉賣不特定人牟利。乙○○購得上開安非他命後，即於九十
    年十月三十日晚間，通知丙○○前來其上開住處取貨，乙○○乃交付如附表一所
    示重量之第二級毒品安他命四包給丙○○。丙○○取得上開毒品後，於九十年十
    月三十日晚上八時三十分許，欲外出尋找買主時，在臺北縣中和市○○路九號屋
    外處，經警循線當場在丙○○之手提包內查扣如附表一所示之安非他命四包。丙
    ○○被查獲後，台北市政府警察局北投分局石牌派出所承辦警員林建鍾等人乃於
    台北縣中和市○○路九號十樓三十五室破獲販賣第二級毒品之乙○○，並在乙○
    ○上開處所內之紙箱及鞋櫃等處扣得如附表二所示之安非他命三十三包、及乙○
    ○所有供販賣安非他命所用之電子磅秤一台、磅秤一台、分裝袋八百六十六個等
    物。
二、案經台北市政府警察局北投分局報請台灣板橋地方院檢察署檢察官偵查起訴。
    理  由
一、被告乙○○、丙○○固坦承有於上開時、地分別出資一百一十萬元、十萬元共同
    購入安非他命之事實，惟均矢口否認有販賣安非他命之犯行，被告乙○○辯稱：
    伊購入安非他命係為供自己施用，加以分裝便於外出攜帶，扣案之分裝袋及磅秤
    係供分裝牛肉乾所用，而電子秤係供其出外分裝安非命所用之物，無販賣牟利之
    意圖云云﹔被告丙○○辯稱：伊購入安非他命係為供自己施用，因為乙○○說尚
    缺十萬元，兩人共同出資大量購買較便宜十萬元中有七、八萬元是伊過去工作積
    蓄所得，其餘是用信用卡刷卡預借現金所得，於被查獲前，已失業七、八個月，
    其無販賣牟利之意圖云云。然查：
（一）右揭乙○○非法購入安非他命供販賣所用之犯罪事實，業據被告乙○○於警訊
      中（見偵查卷第十五頁）及台灣板橋地方法院九十年度聲羈字第六五○號案件
      訊問時坦承不諱，並有先後當場查獲之安非他命三十七包（合計淨重二千三百
      六十九點五五公克）及被告乙○○所有供販賣安非他命所用之電子磅秤、磅秤
      各一台、分裝袋八百六十六個扣案可資佐證；且被告乙○○及被告丙○○二人
      所有之三十七包安非他命經內政部警政署刑事警察局檢驗結果，確係安非他命
      無誤，並經不同重量分裝（個別重量詳見附表一、二），有內政部警政署刑事
      警察局九十年十一月二十九日刑鑑字第二一九八七六六號函及隨函檢送之檢驗
      結果表在卷可憑；再觀諸上開安非他命數量非少，且均分裝完成，以便零售。
（二）又被告丙○○所有之附表一、編號一至四所示之安非他命加計包裝重約為一百
      三十三公克重；而被告乙○○所有如附表二、編號二、三所示之安非他命加計
      包裝重後，其內每一小包亦約為二百八十公克重；編號五至十七所示之安非他
      命加計包裝重，均約為一兩重；編號二十至二十三所示之安非他命所示之安非
      他命加計包裝重，約為半兩重；加計包裝重量後，編號二十八至三十一所示之
      安非他命約為一公克重，倘若被告等係為自己吸食而購入安非他命，則豈會一
      次購買如此大量之安非他命？又何須仔細秤重作上開不同重量之包裝？又被告
      乙○○於本院訊問其安非他命以小包裝買如何算重量（按即如何扣除包裝重量
      ）？供稱：買安非他命有磅秤秤重，重量差不多就對了。然查，本案查扣所得
      之安非他命除被告所指第一次所購買一公斤五十萬元部分外，其餘被告所稱以
      一公斤七十萬元所購買部份以塑膠袋分裝三十六包，該三十六只包裝用塑膠袋
      淨重二四‧五二公克，以安非他命物稀價昂，購買者對於出賣人所給付之安非
      他命是否重量無誤必錙銖必較，對於包裝袋之重量應更斤斤計較，是被告乙○
      ○所辯查扣之安非他命是買來時即已分裝好，非其自行分裝等語顯不足採。且
      被告乙○○於前揭台灣板橋地方法院九十年度聲羈字第六五０號案件訊問時亦
      供稱有想要賣，但還沒有賣出去等語（見台灣板橋地方法院九十年聲羈字第六
      五０號卷第四頁背面）。另被告乙○○雖辯稱原先以五十萬元所購入之一公斤
      安非他命因有問題，吸用之後會頭痛，所以擬退貨，故而再購買七十萬元一公
      斤部分等語，然查被告乙○○於原審供稱該五十萬元部分係向綽號「阿榮」購
      買，七十萬元部分也是向「阿榮」購買，二者既然均係向同一人購買，則被告
      若欲退貨並再行購買價格更高之安非他命，衡情只需扣除欲退貨部分價款，補
      足差額即可，何須再給付七十萬元？是被告乙○○所辯，無非卸飾之詞，無可
      採信。又被告乙○○亦供稱其所用來購買安非他命之金錢，均係向朋友借來及
      以信用卡預借（見前揭卷第四頁、偵查卷第五九頁背面）。另被告丙○○亦供
      稱用以購買安非他命之金錢，部分係伊之前工作積蓄、部分是以信用卡預借現
      金所得。然查被告丙○○自承於查獲前已失業半年，在收入無著之狀況下，被
      告丙○○仍將積蓄用罄並向銀行借貸購入鉅量安非他命，是被告等茍非欲販賣
      安非他命以圖利何需大量借貸金錢購入鉅量安非他命，是被告等前開所辯均與
      常情不符，無足採信？
（三）復參諸醫學臨床研究文獻上安非他命人類最低致死劑量每公斤體重為一．三毫
      克，經治療而存活的個案報告為每公斤體重二十八毫克。在臺灣臨床上有報告
      發現長期濫用者每日吸用約三公克，而無明顯中毒的症狀出現，亦有報告指出
      一次注射一公克而無明顯不適，其主要因為耐藥性的關係。每日吸食若超過○
      ．五公克以上均非常態之濫用狀況，常併發併發症危及生命。是以安非他命市
      場上之價格昂貴非常，又警方查緝毒品雷厲風行，被告二人每日施用之安非他
      命之量不過係○．○一公克至○．一公克之量，何需冒險向友人借貸鉅額款項
      ，以購買其個人數年亦吸食不完之毒品量，而不擔心為警查獲時購得毒品均遭
      沒入之理？可證被告二人購此大量安非他命之目的，均係為出售予他人獲利，
      應屬至明。是被告乙○○辯稱其一天施用量約為五公克安非他命，分為六、七
      次施用云云，被告丙○○辯稱其一天施用量約一至三公克安非他命，分為二、
      三次施用云云，均無足採。被告丙○○之選任辯護人所提上訴理由狀稱被告丙
      ○○每天吸食安非他命之用量約一至三公克，因而被告丙○○出資向乙○○合
      買之安非他命一百三十公克，亦僅夠被告丙○○吸食二個月左右，並非如原審
      所認定數月亦吸食不完之毒品。然查被告丙○○於原審供稱：買安非他命時剛
      好失業，父親剛好差點中風，人在榮總，所以重新染上吸安（見原審卷第四二
      頁）。如被告丙○○所稱則其應非長期濫用者，根據前述醫學臨床研究文獻所
      示，縱使被告丙○○每日吸食量多至一公克，則所查獲被告丙○○所出資之十
      萬元與被告乙○○合買所得之安非他命一百三十三公克，亦足供被告丙○○吸
      食四個月。另證人即現場查獲本案之警員卲元孝、林建鐘及王一吉於原審訊問
      時，均證稱查獲現場並無牛肉乾及牛肉乾之分裝情形（見原審卷第六三至六四
      頁），足認被告乙○○上開所辯之詞，均乃係事後卸責之詞，均不足採信。又
      被告丙○○之選任辯護人主張被告丙○○於本件案發當天於警員盤查時，係主
      動交出安非他命，並坦承犯行願意接受處分，為對於未發覺係何人所犯之罪自
      首而受裁判，應合於自首規定，而請求傳訊證人邵元孝到庭，查明事實真相云
      云。然查，證人邵元孝於原審供稱：「我們上去剛好被告丙○○從三十五室外
      面的走道出來，我們就上去盤查，請他把東西拿出來，他就很配合的從身上黑
      包包拿出四包東西，我們一看是安非他命，就先把他扣押‧‧‧」，故證人邵
      元孝已明白表示當天是其等先知道被告丙○○為犯人，而命他將東西交出，被
      告丙○○始配合其要求，從黑包包拿出安非他命，交給邵元孝，此僅可謂為遵
      從警命交出犯罪證據，而不能謂為自首，故難認被告丙○○之行為係符合自首
      要件。因此，本院認無再予傳訊警員邵元孝之必要。綜上所述，本件事證明確
      ，被告二人之犯行堪以認定。
二、按所謂「販賣」行為，不以販入後復行賣出，二者兼備為其構成要件，祗要意圖
    販賣營利，而有販入或賣出之行為，二者有一於此，其販賣之犯罪，即屬完成，
    此有最高法院二十五年非字第一二三號判例可資參照；而所謂意圖販賣而持有毒
    品，以其購入持有之初，尚無販賣營利之犯意，嗣意圖販賣而未完成販賣行為，
    始足當之。本件被告乙○○與丙○○二人意圖販賣營利而販入安非他命，核被告
    乙○○、丙○○所為，係犯毒品危害防制條例第四條第二項之販賣第二級毒品罪
    。被告乙○○、丙○○非法販賣安非他命前非法持有安非他命之低度行為，應為
    其非法販賣之高度行為所吸收，不另論罪。被告乙○○與丙○○二人間，就上開
    販賣安非他命犯行，有犯意之聯絡及行為分擔，均為共同正犯。被告乙○○曾於
    八十一年四月二十八日因違反麻醉藥品管理條例案件，經台灣士林地方法院以八
    十一年度訴字第二五九號判處有期徒刑六年十月，八十一年六月一日判決確定，
    於八十三年十月三日因縮短刑期假釋出監，嗣因另犯他案經撤銷假釋，應執行殘
    刑四年一月五日；又因違反麻醉藥品管理條例案件，經台灣臺北地方法院於八十
    四年三月三十日以八十三年度訴字第三一一四號判處有期徒刑六年，案經確定，
    及於八十四年七月四日因施用麻醉藥品案件，經台灣板橋地方法院以八十四年度
    易字第二八五三號判處有期徒刑七月，八十四年六月二十四日判決確定，二罪合
    併應執行有期徒刑六年五月，於八十九年二月三日因縮短刑期假釋出監，縮刑期
    滿日期為九十四年三月十二日，此有台灣高等法院檢察署刑案紀錄簡覆表一件覆
    卷可稽，應不構成累犯，公訴人認為構成累犯尚有誤會。被告丙○○前有事實欄
    所載之犯罪、科刑及徒刑之執行情形，有台灣高等法院檢察署刑案資料簡覆表附
    卷可稽，五年內再犯本件有期徒刑以上之罪，為累犯，應依法加重其刑。又被告
    丙○○被查獲後，即向台北市政府警察局北投分局石牌派出所承辦警員林建鍾等
    人供出毒品來源係與乙○○共同出資購買而得，承辦警員林建鍾等人乃於台北縣
    中和市○○路九號十樓三十五室住處破獲共同販賣第二級毒品之乙○○，並在乙
    ○○上開住處紙箱及鞋櫃等處扣得如附表二所示之安非他命三十三包，而將乙○
    ○依涉嫌販賣毒品罪嫌移送台灣板橋地方法院檢察署偵辦，業據被告丙○○於警
    訊中供述屬實，並據證人邵元孝於原審訊問時證述在卷（見原審卷第六三頁），
    被告丙○○於犯罪後供出毒品來源，應依毒品危害防制條例第十七條規定減輕其
    刑，並與上開累犯之加重，先加後減之。原審以被告等罪證明確，適用毒品危害
    防制條例第四條第二項、第十八條第一項前段，刑法第二十八條，並審酌被告乙
    ○○、丙○○年富力強，不思上進，一犯再犯，及其犯罪手段危害社會甚鉅，及
    其所購得毒品數量甚大、犯罪後態度等一切情狀，分別量處被告乙○○有期徒刑
    八年、被告丙○○有期徒刑三年八月，以資懲儆。並以扣案如附表一、二所示之
    第二級毒品安非他命三十七包合計共毛重二三六九˙五五公克、淨重二三○七公
    克、取樣○˙八○公克、剩餘二三○六˙二○公克，應依毒品危害防制條例第十
    八條規定沒收銷燬；扣案如附表三之電子磅秤一台、磅秤一台、分裝袋八百六十
    六個，均係被告乙○○所有，供本件販賣安非他命所用之物，應依刑法第三十八
    條第三項、第一項第二款宣告沒收。經核認事用法及量刑，均無不合，被告等上
    訴否認犯罪，即非有理由，應予駁回。
據上論斷，應依刑事訴訟法第三百六十八條，判決如主文。
本案經檢察官郭弘佑到庭執行職務
中     華     民     國     九十一     年      九      月      三      日
                              台灣高等法院刑事第十一庭
                                  審判長法  官  楊  照  男
                                        法  官  王  詠  寰
                                        法  官  陳  炳  彰
右正本證明與原本無異。
如不服本判決應於收受送達後十日內向本院提出上訴書狀，其未敘述上訴之理由者並
得於提起上訴後十日內向本院補提理由書（均須按他造當事人之人數附繕本）。
                                        書記官  賴  淑  真
中      華      民      國    九十一    年      九      月      四      日
附錄：本案論罪科刑法條全文
毒品危害防制條例第四條
製造、運輸、販賣第一級毒品者，處死刑或無期徒刑；處無期徒刑者，得
併科新台幣一千萬元以下罰金。
製造、運輸、販賣第二級毒品者，處無期徒刑或七年以上有期徒刑，得併
科新台幣七百萬元以下罰金。
製造、運輸、販賣第三級毒品者，處五年以上有期徒刑，得併科新台幣五
百萬元以下罰金。
製造、運輸、販賣專供製造或施用毒品之器具者，處一年以上七年以下有
期徒刑，得併科新台幣一百萬元以下罰金。
前四項之未遂犯罰之。
附表 一 ：
┌───┬─────────┬──────────┬──────────┐
│編號  │包裝重（單位公克）│淨重（單位公克）    │所有人              │
├───┼─────────┼──────────┼──────────┤
│一    │三三．六四        │三二．八四          │丙○○              │
├───┼─────────┼──────────┼──────────┤
│二    │三四．五九        │三三．七九          │同  右              │
├───┼─────────┼──────────┼──────────┤
│三    │三四．一一        │三三．三一          │同  右              │
├───┼─────────┼──────────┼──────────┤
│四    │三四．○五        │三三．二五          │同  右              │
├───┼─────────┼──────────┼──────────┤
│合計  │一三六．三九      │一三三．一九        │                    │
└───┴─────────┴──────────┴──────────┘
附表二：
┌───┬─────────┬──────────┬──────────┐
│編號  │包裝重（單位公克）│淨重（單位公克）    │所有人              │
├───┼─────────┼──────────┼──────────┤
│一    │一○○九．九八    │九七三．一五        │乙○○              │
├───┼─────────┼──────────┼──────────┤
│二    │二八五．一四      │二八一．二一        │同  右              │
├───┼─────────┼──────────┼──────────┤
│三    │二七二．○一      │二六九．一五        │同  右              │
├───┼─────────┼──────────┼──────────┤
│四    │九二．四七        │九一．二七          │同  右              │
├───┼─────────┼──────────┼──────────┤
│五    │三四．二五        │三三．四五          │同  右              │
├───┼─────────┼──────────┼──────────┤
│六    │三四．七一        │三三．九一          │同  右              │
├───┼─────────┼──────────┼──────────┤
│七    │三四．五六        │三三．七六          │同  右              │
├───┼─────────┼──────────┼──────────┤
│八    │三四．三二        │三三．九二          │同  右              │
├───┼─────────┼──────────┼──────────┤
│九    │三四．二七        │三三．八七          │同  右              │
├───┼─────────┼──────────┼──────────┤
│十    │三四．二七        │三三．四七          │同  右              │
├───┼─────────┼──────────┼──────────┤
│十一  │三四．二二        │三三．八二          │同  右              │
├───┼─────────┼──────────┼──────────┤
│十二  │三四．三五        │三三．二五          │同  右              │
├───┼─────────┼──────────┼──────────┤
│十三  │三四．二九        │三三．六九          │同  右              │
├───┼─────────┼──────────┼──────────┤
│十四  │三四．五四        │三三．九四          │同  右              │
├───┼─────────┼──────────┼──────────┤
│十五  │三四．四八        │三三．八九          │同  右              │
├───┼─────────┼──────────┼──────────┤
│十六  │三四．二九        │三三．八九          │同  右              │
├───┼─────────┼──────────┼──────────┤
│十七  │三三．三一        │三三．七一          │同  右              │
├───┼─────────┼──────────┼──────────┤
│十八  │八．七二          │七．五二            │同  右              │
├───┼─────────┼──────────┼──────────┤
│十九  │二四．一三        │二三．○一          │同  右              │
├───┼─────────┼──────────┼──────────┤
│二十  │一七．一一        │一六．七一          │同  右              │
├───┼─────────┼──────────┼──────────┤
│二十一│一六．八八        │一六．四八          │同  右              │
├───┼─────────┼──────────┼──────────┤
│二十二│一五．三七        │一四．九七          │同  右              │
├───┼─────────┼──────────┼──────────┤
│二十三│一六．四七        │一六．○七          │同  右              │
├───┼─────────┼──────────┼──────────┤
│二十四│一○．三一        │九．九一            │同  右              │
├───┼─────────┼──────────┼──────────┤
│二十五│六．○一          │五．四一            │同  右              │
├───┼─────────┼──────────┼──────────┤
│二十六│四．二二          │三．八二            │同  右              │
├───┼─────────┼──────────┼──────────┤
│二十七│二．四二          │二．二二            │同  右              │
├───┼─────────┼──────────┼──────────┤
│二十八│○．六一          │○．四一            │同  右              │
├───┼─────────┼──────────┼──────────┤
│二十九│○．七一          │○．五一            │同  右              │
├───┼─────────┼──────────┼──────────┤
│三十  │○．七五          │○．五五            │同  右              │
├───┼─────────┼──────────┼──────────┤
│三十一│○．九二          │○．七二            │同  右              │
├───┼─────────┼──────────┼──────────┤
│三十二│一．七六          │一．五四            │同  右              │
├───┼─────────┼──────────┼──────────┤
│三十三│○．三一          │○．一二            │同  右              │
├───┼─────────┼──────────┼──────────┤
│合  計│二二三三．一六    │二一七四．八一      │                    │
└───┴─────────┴──────────┴──────────┘
附表三、
 編號       物品名稱         數量
 一         電子磅秤         一台
 二         磅秤             一台
 三         分裝袋           八百六十六個
